臺灣高雄地方法院刑事判決　　　　　 100年度審訴字第1455號
公　訴　人　臺灣高雄地方法院檢察署檢察官
被　　　告　周明德
上列被告因搶奪等案件，經檢察官提起公訴（100 年度偵字第10
447 號），本院以簡式審判程序審理，判決如下：
    主  文
周明德犯搶奪罪，處有期徒刑拾月；又犯行使偽造私文書罪，處
有期徒刑肆月，附表偽造「周明鴻」之署押共伍拾貳枚均沒收。
應執行有期徒刑壹年，附表偽造「周明鴻」之署押共伍拾貳枚均
沒收。
    事  實
一、周明德因缺錢花用，竟意圖為自己不法所有，於民國100 年
    3 月25日21時40分許，騎乘車牌號碼XUG-373 號重型機車，
    行經高雄市○○區○○路183 號前，見郭依玲正於臺灣中小
    企業銀行股份有限公司設於上址之自動櫃員機前提領現金並
    置放於黑色肩背包內，趁郭依玲不及防備之際，自郭依玲身
    旁徒手奪取上開背包（內含新臺幣【下同】1,200 元、行動
    電話、學生證、國民身分證、健保卡、提款卡等財物）得手
    後，旋即騎乘前開機車逃逸，嗣經路人羅士庭、吳慶宏等人
    合力追捕，在高雄市○○區○○路365 巷口將其制伏，經警
    據報到場處理而查獲，並扣得上開黑色肩背包1 只（業已返
    還被害人）。
二、周明德因前揭搶奪案件為警查獲，為逃避查緝，竟基於偽造
    署押、偽造私文書並持以行使之犯意，於100 年3 月25日起
    至同年月26日止，在高雄市政府警察局楠梓分局冒用其胞兄
    「周明鴻」之名義，接續偽造如附表文件上所示之署押，並
    持之行使，足以生損害於警察機關偵辦犯罪之正確性及周明
    鴻。嗣於100 年3 月26日13時許，周明德在有偵查犯罪權限
    之機關及公務員尚未發覺前開冒名應訊犯行前，主動向警方
    自承冒名應訊犯行而願接受裁判，因而循線查悉上情。
三、案經高雄市政府警察楠梓分局移送臺灣高雄地方法院檢察署
    檢察官偵查起訴。
    理  由
一、本件被告周明德所犯為死刑、無期徒刑、最輕本刑為3 年以
    上有期徒刑以外之罪，其於準備程序進行中，就被訴事實為
    有罪之陳述，經本院告知簡式審判程序之旨，並聽取當事人
    之意見後，合議庭認宜進行簡式審判程序，爰依刑事訴訟法
    第273 條之1 第1 項規定，裁定由受命法官獨任進行簡式審
    判程序，合先敘明。
二、證據名稱：
    (一)被告之自白。
    (二)證人即被害人郭依玲於警詢中之證詞；證人羅士庭、吳慶
      宏於警詢及偵查中之證詞。
    (三)贓物認領保管單1 紙、現場照片10張。
    (四)如附表所示之文件各1 份。
三、論罪科刑部分：
    (一)被告於事實欄一所示搶奪郭依玲背包之犯行，係犯刑法第
      325 條第1 項之搶奪罪。
    (二)事實欄二偽造文書部分：
      1.按刑法第217 條所稱之「偽造署押」，係指行為人冒用
        本人名義在文件上簽名或為民法第3 條第3 項所稱指印
        之類似簽名之行為者而言（最高法院40年度臺非字第20
        號及80年度臺非字第277 號判決參照）。查被告於附表
        編號1 至編號6 、編號8 至編號12所示之文件，均係司
        法人員依法所應製作之文書，並命受詢問人或受處分人
        簽名或按捺指印確認本人身份之用，並無表明為文書之
        用意而不具文書之性質，均係犯刑法第217 條之偽造署
        押罪。
      2.如附表編號7 所示之夜間詢問同意書，係偽造「周明鴻
        」之署名及指印，因該文件本有表示「周明鴻」對員警
        夜間詢問之「同意」之意思表示，自應成立偽造私文書
        罪。又被告進而持偽造如附表編號7 所示之夜間詢問同
        意書交付予司法警察而行使之，核被告此部分所為係犯
        刑法第216 條、第210 條之行使偽造私文書罪。
      3.又按偵查機關所製作之逮捕通知書，其上若備有「收受
        人簽章欄」，由形式上觀察，於該欄內簽名及捺指印，
        即足表示由該姓名之人收受事項通知書之證明，是若有
        冒名而為之者，即應成立偽造私文書罪；倘偵查機關所
        製作之逮捕通知書，其上僅備有「被通知人簽章欄」，
        則在該等欄位下簽名及捺指印時，僅處於受通知者之地
        位，尚不能表示其係有製作何種文書之意思及曾為何項
        意思表示，故若有冒名而為之者，應認成立偽造署押罪
        （最高法院91年度臺非字第295 號判決參照）。是檢察
        官認附表編號3 至編號6 之「權利告知」、「逮捕通知
        書（通知本人及通知親友各1 紙）」上偽造「周明鴻」
        署押，再持以交回員警處理之行為，亦涉犯行使偽造私
        文書罪，容有誤會。
      4.被告偽造署押係偽造私文書之階段行為，又其偽造私文
        書之低度行為應為行使偽造私文書之高度行為所吸收，
        均不另論罪。又被告於同一時地接續犯前開偽造署押及
        行使偽造私文書之罪，乃基於逃避刑責動機為之，於行
        為數上應評價為一行為，其以一行為而觸犯前開數罪名
        者，應依刑法第55條規定論以想像競合犯，從一重以行
        使偽造私文書罪處斷。
    (三)被告所犯上開搶奪罪及行使偽造私文書罪，犯意各別，行
      為互殊，應予分論併罰。
    (四)被告前雖於94年、95年間，因施用毒品二案件，分別經本
      院以95年度訴緝字第206 號、95年度訴字第4499號判決各
      判處有期徒刑7 月、3 月、9 月確定（下稱第一、二案）
      ，復因施用毒品案件，經本院以97年度審訴字第2798號判
      決判處有期徒刑8 月確定（下稱第三案），上開第一、二
      案件嗣經裁定減刑且合併定應執行有期徒刑8 月又15日，
      與第三案接續執行，於98年9 月30日縮刑期滿執行完畢出
      監，此有臺灣高等法院被告前案紀錄表1 份附卷可稽。惟
      查，被告另於93年間因詐欺案件，經法院判處有期徒刑6
      月，於100 年2 月7 日確定，於100 年6 月6 日發監執行
      ，此亦有上開紀錄表在卷可稽，而前開詐欺案件係於前開
      施用毒品第一至第三案件確定前（即94年3 月10日）所犯
      之罪，合於刑法第50條應併合處罰之規定，是被告前已執
      行完畢之狀態將因此變動而不符累犯之規定。檢察官認應
      以累犯加重其刑尚有未合，併予敘明。
    (五)另查，被告於警方未發覺其事實二所示偽造文書犯行前，
      主動坦承上開犯行，而願接受裁判之事實，有警詢筆錄可
      參，堪認符合自首之要件，爰依刑法第62條前段規定，就
      其所犯行使偽造私文書罪減輕其刑。
    (六)本院審酌被告正值壯年，不思以正當途徑賺取所得，竟伺
      機搶奪被害人財物，危害社會治安，又為逃避刑責，冒名
      應訊，徒增檢警機關追緝犯罪之困難程度，不宜輕罰；另
      念其犯後坦承犯行，暨其犯罪動機、目的、手段等一切情
      狀，分別量處如主文所示之刑，並定應執行刑，以資懲儆
      。至附表偽造「周明鴻」之署名及指印，均係被告所偽造
      ，均應依刑法第219 條規定，無論屬於犯人所有與否，於
      被告所犯行使偽造私文書罪刑項下均諭知宣告沒收。
據上論斷，應依刑事訴訟法第273 條之1 第1 項、第299 條第1
項前段，刑法第325 條第1 項、第217 條、第216 條、第210 條
、第55條、第62條前段、第219 條、第51條第5 款，判決如主文
。
本案經檢察官余彬誠到庭執行職務。
中    華    民    國   100    年    8     月    3     日
                  刑事第十庭  法  官  楊佩蓉
以上正本證明與原本無異。
如不服本判決應於收受送達後10日內向本院提出上訴書狀，並應
敘述具體理由；如未敘述上訴理由者，應於上訴期間屆滿後20日
內向本院補提理由書（均須按他造當事人之人數附繕本）「切勿
逕送上級法院」。
中    華    民    國   100    年    8     月    3     日
                              書記官  陳蓉柔
附錄本案判決論罪科刑法條：
中華民國刑法第325條第1 項
意圖為自己或第三人不法之所有，而搶奪他人之動產者，處6 月
以上5 年以下有期徒刑。
中華民國刑法第210條
偽造、變造私文書，足以生損害於公眾或他人者，處5 年以下有
期徒刑。
中華民國刑法第216條
行使第210 條至第215 條之文書者，依偽造、變造文書或登載不
實事項或使登載不實事項之規定處斷。
附表：
┌──┬─────────┬─────┬───┬───┬────┐
│編號│偽造署押之文件    │  欄  位  │ 偽造 │ 偽造 │所犯罪名│
│    │                  │          │ 署名 │ 指印 │        │
├──┼─────────┼─────┼───┼───┼────┤
│ 1  │警詢筆錄（第1次） │應告知事│2 枚  │2 枚  │偽造署押│
│    │                  │  項欄    │      │      │        │
│    │                  │被詢問人│      │      │        │
│    │                  │  欄      │      │      │        │
├──┼─────────┼─────┼───┼───┼────┤
│ 2  │警詢筆錄（第2次） │應告知事│2 枚  │6 枚（│偽造署押│
│    │                  │  項欄    │      │含騎縫│        │
│    │                  │被詢問人│      │、更正│        │
│    │                  │  欄      │      │處）  │        │
├──┼─────────┼─────┼───┼───┼────┤
│ 3  │高雄市政府警察局楠│被通知人簽│1 枚  │1 枚  │偽造署押│
│    │梓分局執行拘提逮捕│名捺印欄  │      │      │        │
│    │告知本人通知書    │          │      │      │        │
├──┼─────────┼─────┼───┼───┼────┤
│ 4  │高雄市政府警察局楠│被通知人簽│1 枚  │1 枚  │偽造署押│
│    │梓分局執行逮捕告知│名欄      │      │      │        │
│    │親友通知書        │          │      │      │        │
├──┼─────────┼─────┼───┼───┼────┤
│ 5  │權利告知書（100年3│被告知人欄│1 枚  │1 枚  │偽造署押│
│    │月26日0時50分）   │          │      │      │        │
├──┼─────────┼─────┼───┼───┼────┤
│ 6  │權利告知書（100年3│被告知人欄│1 枚  │1 枚  │偽造署押│
│    │月26日7時0分）    │          │      │      │        │
├──┼─────────┼─────┼───┼───┼────┤
│ 7  │夜間詢問同意書    │同意人欄  │1 枚  │1 枚  │行使偽造│
│    │                  │          │      │      │私文書  │
├──┼─────────┼─────┼───┼───┼────┤
│ 8  │扣押筆錄（100年3月│受執行人│2 枚  │2 枚  │偽造署押│
│    │25日）            │簽名捺印欄│      │      │        │
│    │                  │受執行人│      │      │        │
│    │                  │欄        │      │      │        │
├──┼─────────┼─────┼───┼───┼────┤
│ 9  │扣押物品目錄表    │所有人/持 │1 枚  │1 枚  │偽造署押│
│    │                  │有人/保管 │      │      │        │
│    │                  │人欄      │      │      │        │
├──┼─────────┼─────┼───┼───┼────┤
│10  │扣押筆錄（100年3月│受執行人│2 枚  │無    │偽造署押│
│    │26日）            │簽名捺印欄│      │      │        │
│    │                  │受執行人│      │      │        │
│    │                  │欄        │      │      │        │
├──┼─────────┼─────┼───┼───┼────┤
│11  │口卡片            │空白處    │1 枚  │1 枚  │偽造署押│
├──┼─────────┼─────┼───┼───┼────┤
│12  │指紋卡片          │指紋欄    │無    │20枚  │偽造署押│
├──┴─────────┴─────┴───┴───┴────┤
│共計偽造「周明鴻」署押共計52枚                                │
└───────────────────────────────┘